臺灣臺南地方法院刑事判決　　　　　　　　　　　　　八十八年度訴字第七六四號
　　公　訴　人　臺灣臺南地方法院檢察署檢察官
　　被　　　告　丁○○
　　選任辯護人　黃溫信
　　　　　　　　徐美玉
　　　　　　　　黃紹文
　　被　　　告　己○○
右列被告因遺棄等案件，經檢察官提起公訴（八十七年度偵字第一一四六九號），本
院判決如左：
    主  文
丁○○因過失致人於死，處有期徒刑壹年肆月。
己○○湮滅關係他人刑事被告案件之證據，處有期徒刑伍月，如易科罰金，以參佰元
折算壹日。
    事  實
一、丁○○為臺南市警察局第五分局北門派出所警員，與陳寶雲為男女朋友關係，二
    人相交多年，於民國八十七年三月三日十四時許，陳寶雲自高雄前來找丁○○，
    二人見面後相偕往臺南市○○街國稅局前騎機車，又轉赴北門路二段配鑰匙，其
    二人復於同日十四時四十分到臺南市○○街與北忠街口之冷飲店，丁○○、陳寶
    雲各喝一杯五百ＣＣ木瓜牛奶汁、紅茶牛奶汁，至同日十五時四十分許，由丁○○向其友人己○○商借鮑某向李庚○○承租坐落臺南市○○街二十二號三○七室
    套房（內附設浴室），己○○並告知丁○○該套房浴室熱水器老舊瓦斯有漏逸情
    形，丁○○仍攜陳寶雲進入該套房並發生性關係，事畢，於同日十六時許，丁○○應注意套房浴室熱水器老舊瓦斯有外漏之情事，且能注意告知陳寶雲上情，竟
    疏未注意告知陳寶雲使用該套房浴室熱水器時應注意瓦斯外漏之危險，於先行洗
    澡後即躺在床上休息，陳寶雲未被告知該熱水器瓦斯有漏逸之情事，隨後進入浴
    室洗澡，然因該熱水器老舊洩逸瓦斯瀰漫浴室及房間，陳寶雲在浴室內因吸入過
    多一氧化碳中毒而死亡，丁○○則亦因同吸入一氧化碳而昏睡。
二、丁○○於同日二十時許自行醒來後，察覺陳寶雲業已死亡，丁○○為顧忌身為警
    察，為免受處分，在己○○於當晚凌晨一時許聞訊進入該套房時，丁○○先告知
    渠上情，二人竟謀議由己○○將現場丁○○之嘔吐物清理乾淨，並為陳寶雲穿好
    衣物畢，由己○○扶丁○○一起回到北門派出所值班警員休息室休息。嗣於翌（
    四）日上午九時許，推由己○○假意前去其租處叫醒陳寶雲起床上班時，發現陳
    寶雲死亡之情事，而向北門派出所謊報陳寶雲死亡之經過。
三、案經甲○告訴及臺南市警察局移送臺灣臺南地方法院檢察署檢察官偵查起訴。
    理  由
一、被告丁○○過失致死部分：
    訊據被告丁○○矢口否認有右揭過失致死之犯行，辯稱：伊於和被害人陳寶雲性
    行為後，約於當日十五時三十分獨自到浴室洗澡，洗後約十五時五十五分許回到
    房間馬上在床上睡著，到當日晚上約九時許（因未戴手錶，無法確定詳細時間）
    ，因亦瓦斯中毒不舒服才醒來並嘔吐，發現被害人陳寶雲趴睡在旁，全身赤裸沒
    穿衣服，也沒蓋棉被，觸摸拍叫陳寶雲無反應，陳女身體全身冰冷，已無呼吸、
    心跳，伊因瓦斯中毒爬不起來，腳也踵大，無法求救，其處於昏睡、嘔吐的狀態
    ，直到翌日凌晨一點多，被告己○○來敲門，伊因身上未穿衣服，所以叫被告己○○等一下，約過了半小時左右，伊才勉強只穿褲子去開門，結果不見己○○，
    伊就坐在地上爬到床邊穿衣服，後來被告己○○打電話進來，伊對被告己○○說
    出事了你快來，被告己○○來時是伊開門的，被告己○○進來看了說怎麼這樣，
    問伊是否將被害人陳寶雲送醫院急救，伊說陳女已死不用了，伊曾想到醫院求診
    ，但想自己體能狀態很好休息一下就沒事，所以就請被告己○○就送伊回北門派
    出所。被害人陳寶雲死亡時沒穿衣服，是伊請被告己○○幫陳寶雲穿衣服，也請
    己○○把伊的嘔吐物處理，當時伊在旁，但沒有力氣無法幫忙，就躺在那裡，己○○處理後，就先帶伊去北門派出所，沒有直接帶伊去醫院。因為伊是公務員，
    這是重大違紀的事情，擔心會被上級處分免職，所以未報案等語。惟查：
（一）查被告己○○向案外人李庚○○承租坐落臺南市○○街二十二號三○七室套房
      屋齡已三十餘年，甚為老舊狹窄，套房內置一席雙人床後，所餘空間更形狹礙
      ，該套房浴室（寬約一公尺、長約二公尺）係設於房內（寬約一公尺、長約二
      公尺），浴室內設有一老舊熱水器，該熱水器使用二十公斤裝的瓦斯筒，瓦斯
      筒置於套房內洗手槽下方與浴室間隔約一公尺，業經本院偕被告二人、屋主李
      庚○○、告訴人甲○、丙○○、乙○○、警員戊○○到現場會勘無訛，有本院
      九十年八月六日刑事勘驗筆錄一份及現場照片五幀在卷可稽。
（二）次查上揭套房浴室之熱水器及接連瓦斯筒之管線老舊，經送請臺灣區瓦斯器材
      工業同業公會鑑定結果認：『該熱水器未使用時有兩處洩漏瓦斯，使用時有五
      處洩漏瓦斯現象，‧‧‧在現場燃燒約五六分鐘後，便有使人產生一氧化碳中
      毒的危險‧‧‧』，有該公會八十七年十二月七日鑑定報告一份及照片二紙在
      卷可按，可見上揭熱水器及管線確有瓦斯外漏情事。參以被告己○○於本院審
      理時陳稱：『‧‧‧，但是那房子是我租的，我知道那裡的瓦斯會漏，我也有
      告訴丁○○。』（見本院九十年三月二十二日訊問筆錄）。可見被告丁○○於
      攜被害人陳寶雲進入該套房時，即已明知該套房浴室之熱水器瓦斯有外漏之情
      事。
（三）又被害人陳寶雲確因吸入過多一氧化碳中毒而死亡，業經臺灣臺南地方法院檢
      察署檢察官督同檢驗員、法醫師到場相驗、複驗及勘驗現場並解剝被害人陳寶
      雲屍體查證屬實，製有相驗筆錄、驗斷書、相驗屍體証明書及法務部法醫研究
      所鑑定書各一份附卷足憑。按刑法上之過失犯，以行為人對於結果之發生應注
      意並能注意而不注意為成立要件；又刑法上不作為犯之過失犯，係指行為人對
      於構成犯罪事實之發生，法律上有防止之義務，能防止而不防止之情形。凡行
      為人對於構成犯罪事實之發生居於可防止之地位而不防止，其不防止之行為，
      即與結果間有相當因果關係，最高法院八十年度臺上字第一六一○號、八十五
      年度臺上字第一五四四號判決意旨可資參照。查本件被告丁○○身為警察，負
      有維持公共秩序，保護社會安全，防止一切危害，促進人民福利之任務（詳警
      察法第一條），其明知己○○承租之套房浴室熱水器有瓦斯外漏之情事，自應
      避免攜被害人陳女入內休息，如非入內休息不可，亦應避免使用該浴室之熱水
      器，苟非不得使用該熱水器時，亦應注意防免該熱水器瓦斯外漏瀰漫封閉性之
      套房內，可能致生危及被害人陳寶雲身體健康之危險，其應注意，且能注意，
      竟疏未注意，任意帶不知情之被害人陳寶雲進入該套房，更進而使用該套房內
      浴室熱水器，致一氧化碳外漏瀰漫整個套房及浴室，被害人陳寶雲因置身在該
      瀰漫一氧化碳之套房及浴室，吸入過多一氧化碳致死，揆諸上引說明，被害人
      陳寶雲死亡之結果，顯與被告丁○○疏忽之行為，有相當因果關係。
（四）綜上所述，參互印證，被告丁○○所辯不足採信，其過失致人於死之犯行，事
      證明確，至堪認定。
二、被告己○○湮滅證據部分：
    訊據被告己○○自承曾翻動陳寶雲屍體並為其穿衣及清理丁○○之嘔吐物，但矢
    口否認有湮滅證據之犯行，辯稱：伊進去所承租之套房時，並未聞到瓦斯味，伊
    曾叫被告丁○○請救護車將被害人陳寶雲送醫，被告丁○○告訴伊陳寶雲已經死
    亡屍體冰冷了，要伊幫陳寶雲穿衣服，並清理被告丁○○之嘔吐物，被告丁○○
    要伊等到隔天再去報警，所以當時才沒有報警，伊僅清理被告丁○○之嘔吐物並
    未將之丟棄，沒有湮滅證據之犯意等語。惟查：被告己○○既自承於進入承租套
    房時，並未聞到瓦斯味等語（見本院八十八年八月六日及九十年三月二十二日訊
    問筆錄、本院九十一年一月三十日審判筆錄），衡情其當時對於被害人陳寶雲為
    何原因而死亡，應存疑問，縱其事後得知或查知被害人陳寶雲係因所承租套房浴
    室熱水器瓦斯外洩，吸入過多一氧化碳致中毒死亡，按理亦應立即將陳寶雲送醫
    以求能否挽回其生命，苟果真信被告丁○○所言認陳寶雲業已死亡，則亦應即時
    回報北門派出所以調查死因，然竟未保持被害人陳寶雲死亡現場之完整，反依被
    告丁○○之言，翻動被害人陳寶雲之屍體為其穿衣，並擦拭、清理被告丁○○之
    嘔吐物，致破壞犯罪現場，使警方採擷被告丁○○犯罪之證據發生困難，又其嗣
    後更離開上址，並送被告丁○○到任職之北門派出所，直至於翌（四）日上午九
    時許，猶企圖隱瞞事實真相，向北門派出所佯稱：前去叫被害人陳寶雲起床上班
    時，發現被害人陳寶雲已死亡等情，是其有湮滅被告丁○○犯罪證據之犯意，甚
    為明顯。據上所述，被告己○○所辯，亦無可採，此部分事證明確，其湮滅證據
    之犯行，亦堪認定。
三、核告丁○○所為係犯刑法第二百七十六條第一項之過失致死罪（公訴意旨認被告
    丁○○所為應依刑法第一百九十三條第二項、第一項之遺棄罪處斷，尚有未洽，
    惟起訴基本事實相同，爰依法變更起訴法條），被告己○○所為係犯刑法第一百
    六十五條之湮滅他人刑事證據罪。爰審酌被告二人雖均無犯罪前科，但被告丁○○身為警察為人民之保姆，與被害人陳寶雲更係男女朋友關係，其帶被害人陳寶
    雲到被告己○○承租之有瓦斯洩漏之套房發生性關係，發覺被害人陳寶雲因一氧
    化碳中毒死亡，竟唆使被告己○○湮滅證據，更向任職之警局謊報案情，誤導調
    查方向，以圖蒙蔽事實真相，另被告己○○則破壞被害人陳寶雲陳屍現場，事後
    更配合被告丁○○向警謊報案情，其等惡性均非輕，量刑本不宜從輕，惟念及二
    人犯罪後態度良好，已先償付一百萬元予被害人陳寶雲家屬等一切情狀，各量處
    如主文所示之刑，並諭知被告己○○易科罰金之折算標準，以資懲儆。
四、公訴意旨另以：被告丁○○於上揭時、地偕被害人陳寶雲進入被告己○○承租之
    上揭套房發生性關係，嗣因被告丁○○、被害人陳寶雲先後進入該套房內附設之
    浴室洗澡，不久因該浴室裝設之熱水器老舊瓦斯外洩，致陳寶雲因吸入過量一氧
    化碳中毒昏倒在床，而陷於無自救能力，被告丁○○亦因一氧化碳中毒而嘔吐，
    被告丁○○明知不即時送醫急救，將會導致陳寶雲死亡之危險，竟坐視不救，致
    陳寶雲因一氧化碳中毒而死亡等語。因認被告丁○○涉有刑法第二百九十三條第
    二項、第一項之遺棄致死罪嫌等語。查本件公訴人認被告丁○○涉有遺棄罪嫌，
    無非以依被告丁○○所自陳，其約於同日十四時四十分到臺南市○○街與北忠街
    口之冷飲店，喝一杯木爪牛奶汁，迄其醒來之當晚八、九時許，已相距五小時以
    上，而以一般人之消化速度，當不致仍為木瓜牛奶汁而未消化，是其嘔吐時應在
    飲用後不久，即其中毒之時，是時被害人陳寶雲適在浴室內沐浴，距離毒物較近
    中毒較深，而被告丁○○則中毒較微，尚有施救能力，故意不為施救，故認其涉
    有遺棄致死之行為；又依被告丁○○自陳，其隨身攜帶有呼叫器及行動電話，於
    其發現事故發生之生死關頭時，應可即時為求救，竟不為之，坐待己○○回來，
    甚至於被告己○○初次回來後仍未即時開門，是其謂因病重不能開門等情，甚悖
    常情，顯非實在；再依被告己○○所述：『第一次敲門時，黃某叫我停一下，我
    就到對面國稅局他，約過一小時後我再進去』，丁○○則稱：『己○○進屋是我
    開門，之前約一時多，鮑某有來敲門，我掙扎去開車沒有看到他，但並沒有發聲
    求救‧‧‧』，被告二人所述不符，且諸多矛盾；另被告己○○稱: 『我向丁○○說要送醫院，但黃叫我先處理他的嘔吐』顯見被告丁○○有遺棄之犯意；再者
    ，被告丁○○稱：『那時我很緊張，鮑某有說要送醫，但那時陳寶雲己死亡，我
    癱在那裡，我想看休息一下就好一點‧‧‧』，依常情既然同伴已死亡，其本人
    又渾身不舒服，應無不為求救、就醫之理，被告丁○○卻顯得如是篤定，其遺棄
    之心態益為顯然；又被告丁○○與陳寶雲相交相戀多年，兩人均年逾三十，卻無
    結婚打算，而被告丁○○除被害人陳寶雲外，尚有女友三人，已據被告己○○陳
    明在卷，而被告丁○○與被害人陳寶雲間存有債務糾紛，甚至被害人陳寶雲名義
    之財產尚遭法院拍賣，業據告訴人甲○等指訴歷歷，其利用此機會以擺脫被害人
    陳寶雲，意極明顯，為其主要論據。訊據被告丁○○否認有遺棄致死之犯行，辯
    稱：伊於當日晚上約八、九時許（因未戴手錶，無法確定詳細時間）因一氧化碳
    中毒不舒服醒來時，發現陳寶雲趴睡在旁，全身赤裸沒穿衣服，也沒蓋棉被，觸
    摸拍叫陳寶雲無反應，陳女身體全身冰冷，已無心跳、呼吸，業已死亡，才沒有
    送醫，且因伊身為警察不假外出，陳女又發生此意外，怕因此受免職處分，才不
    敢即刻報警，與被告己○○謀議後編造陳女死亡經過，由被告己○○向警局謊報
    等語。經查：被害人陳寶雲於八十七年三月三日十四時許，與被告丁○○相偕前
    往臺南市○○街國稅局前騎機車，又於同日十四時四十分許到臺南市○○街與北
    忠街口之冷飲店，直至十五時四十分許，與被告丁○○相偕進入被告己○○承租
    之位於臺南市○○街二十二號三○七室套房發生性關係，事後約同日十六時許，
    被告丁○○先進入該套房浴室內洗澡，其後才由被害人陳寶雲入浴室洗澡，可見
    被害人陳寶雲於同日十六時許仍應活著。又被害人陳寶雲死亡時胃內物尚餘有二
    十ＣＣ未及消化之食物存在，胃完全排空須四小時，雖然其中有部分因素會影響
    ，但依此推論，於同日晚上二十時後，被害人陳寶雲即無生命跡象，而其胃內食
    物未完全消化，則時間應在進食後二至三小時，故陳寶雲之死亡時間，推估可能
    在同日晚上十八時至十九時左右，有法務部法醫研究所八十九年十月十二日法醫
    所八九理字第一八五八號函一份附卷可稽。但查被告丁○○陳稱：其與陳寶雲發
    生性行為後入浴室洗完澡，便上床倒頭就睡著了，嗣於當日二十、二十一時許，
    因反胃而醒並嘔吐多次等語（見卷附八十七年三月四日警訊筆錄、被告丁○○八
    十七年三月五日於五分局刑事組報告、本院八十八年八月六日訊問筆錄、九十一
    年一月三十日審判筆錄），足見被告丁○○於當晚八、九時許醒來時，被害人陳
    寶雲已因一氧化碳中毒死亡。斯時被害人陳寶雲既已死亡，尚難課予被告丁○○
    積極救助之義務。另公訴人雖認被告丁○○約當日於十四時四十分，到西華街與
    北忠街口之冷飲店，喝一杯木爪牛奶汁，迄其醒來之二十、二十一時間，己相距
    五小時以上，以人之消化速度，當不致仍為木爪牛奶汁而未消化，是其嘔吐時應
    在飲用後不久，即其中毒之時，是時陳寶雲適在浴室內沐浴，距離毒物較近中毒
    較深，而被告丁○○則中毒較微，尚有施救能力，故意不為施救等情，固非無見
    ，但經本院函查詢法務部法醫研究所結果：『正常成年男子（三十五歲）喝下五
    ○○西西之木瓜牛乳，空腹約可在一至一小時半消化至離開胃部，惟若參雜其他
    食物或在休克狀況，則可明顯延長消化時間，若中毒時，更不宜單獨由發現殘餘
    之木瓜牛乳汁液來研判死亡時間或進食時間』，有法務部法醫研究所九十年四月
    九日法醫所九○理字第○六一七號函一份存卷可考，故被告丁○○既因一氧化碳
    中毒而陷昏睡，其雖嘔吐出於同日十五時四十分許所食用之木瓜牛乳汁液，尚難
    據此即推論，被告丁○○因反胃欲嘔吐而醒來時係在當日十九時之前，即被害人
    陳寶雲仍生存之時。至於被告丁○○身為警察，其帶被害人陳寶雲到被告己○○
    所承租之套房發生性關係，嗣被害人陳寶雲因一氧化碳中毒而死亡，被告丁○○
    雖亦因一氧化碳中毒而嘔吐致精神不濟，但其醒後卻未即時以隨身攜帶之行動電
    話或警用呼叫器對外救，並將害人陳寶雲送醫急救，更為推諉責任而與被告己○○謀議向警謊報案情，誤導警方調查事實真相，雖有可議，然尚不能以被告丁○○上開違反常情之行為，即率爾推論其有遺棄被害人陳寶雲致死之犯意，況且刑
    事被告依法不負自證無罪之義務，若無積極證據足證被告丁○○確有遺棄致死之
    行為，縱使其行為令人不齒，且疑雲重重，仍不能遽以遺棄致死罪相繩，公訴意
    旨雖有上開未洽之處，惟因起訴基本事實同一，本院自得予以審理，並變更其起
    訴法條，已同前述，附此敘明。
據上論斷，應依刑事訴訟法第二百九十九條第一項前段，第三百條，刑法第二百七十
六條第一項、第一百六十五條、第四十一條前段，罰金罰鍰提高標準條例第一條前段
、第二條，判決如主文。
中    華    民    國      九十一      年        二      月      八      日
                              臺灣臺南地方法院刑事第三庭
                                  法  官  謝瑞龍
右正本證明與原本無異。
如不服本判決應於送達後十日內向本院提出上訴狀
                          書記官  黃玉秀
中    華    民    國      九十一      年       二       月      十八    日
附錄本案論罪科刑法條全文：
刑法第一百六十五條 (湮滅刑事證據罪)：
偽造、變造、湮滅或隱匿關係他人刑事被告案件之證據，或使用偽造、變造之證據者
，處二年以下有期徒刑、拘役或五百元以下罰金。
刑法第二百七十六條(過失致死罪) ：
因過失致人於死者，處二年以下有期徒刑、拘役或二千元以下罰金。
從事業務之人，因業務上之過失犯前項之罪者，處五年以下有期徒刑或拘役，得併科
三千元以下罰金。
